【裁判字號】    98,抗,90
【裁判日期】    980225
【裁判案由】    聲請假扣押
【裁判全文】
臺灣高等法院臺中分院民事裁定  98年度抗字第90號
抗  告  人
即  債務人  丁○○
相  對  人
即  債權人  合作金庫商業銀行股份有限公司
法定代理人  丙○○
代  理  人  甲○○
            乙○○
上列抗告人因與相對人間聲請假扣押事件，對於中華民國97年11
月24日臺灣臺中地方法院97年度裁全字第8809號裁定，提起抗告
，本院裁定如下：
    主  文
抗告駁回。
抗告訴訟費用由抗告人負擔。
    理  由
一、按債權人就金錢請求或得易為金錢請求之請求，欲保全強制
    執行者，得聲請假扣押。假扣押非有日後不能強制執行或甚
    難執行之虞者，不得為之。請求及假扣押之原因，應釋明之
    。前項釋明如有不足，而債權人陳明願供擔保或法院認為適
    當者，法院得定相當之擔保，命供擔保後為假扣押，民事訴
    訟法第522條第1項、第523條第1項、第526條第1項、第2項
    分別定有明文。此所謂請求之原因，係指債權人金錢請求或
    得易為金錢請求之發生緣由（上開第522條第1項），而假扣
    押之原因，則指有日後不能強制執行或甚難執行之虞（同法
    第523條第1項）而言（最高法院97年度台抗字第806號裁定
    意旨參照）。所謂日後不能強制執行或甚難執行之虞，係指
    債務人浪費財產、增加負擔、就其財產為不利益之處分，將
    成為無資力之情形，或債務人將移往遠方或逃匿等是（最高
    法院97年度台抗字第606號、97年度台抗字第657號裁定意旨
    參照）。又所謂釋明，乃當事人提出之證據未能使法院達於
    確信之程度，僅在使法院得薄弱之心證，信其事實上之主張
    大概為如此者為已足，且倘假扣押原因之釋明雖有不足，而
    債權人陳明願擔保或法院認為適當者，仍得命供相當之擔保
    以補其釋明之不足，准為假扣押，此觀上開第526條第1項、
    第2項規定自明（最高法院97年度台抗字第657號裁定意旨參
    照）。
二、查相對人即債權人主張抗告人即債務人分別於民國（下同）
    92、94年間向其借款新台幣（下同）40萬元、22萬元，依約
    應按年金法本息平均攤還，惟抗告人自96年4月起繳款陸續
    發生延滯，自97年9月後更即未依約繳款，亦未見抗告人提
    出任何說明，經其依抗告人借款時填載之地址（台中縣后里
    鄉○里村○○路慈德巷32號）發函催告，遭郵局以當事人遷
    移不明而退回，尤有甚者，抗告人每每於扣款日前，就將其
    自動扣繳之還款帳戶內款項經由自動提款機提領至餘額不足
    ，是抗告人確有逃避本件債務之情形，其之債權日後恐有不
    能強制執行或甚難執行之虞，為此，願供擔保以代釋明，聲
    請就抗告人所有財產在107,078元範圍內予以假扣押等語，
    核相對人就其請求之原因，已提出借據影本、借戶全部資料
    查詢單等以為釋明，就其假扣押之原因，亦已提出借戶放款
    帳務資料查詢單、催告郵件影本、存款客戶當月份交易資料
    查詢單等以為釋明，原法院認相對人就其主張之請求，可認
    為有相當之釋明，就其主張之假扣押原因，雖未能盡釋明之
    責（按即認已有釋明，但認釋明不足），惟相對人既陳明願
    供擔保，應認足補釋明之不足，而裁定相對人為抗告人供擔
    保後得假扣押，揆諸首開說明，並無不合。抗告意旨猶指摘
    相對人未釋明假扣押原因云云，並無理由。又本件原法院裁
    定記載相對人之法定代理人為「許德南」，縱有錯誤，亦屬
    更正之問題，與本件聲請假扣押有無理由無涉。另本件並非
    民事訴訟法第537條之2、第537條之4所定「因拘束債務人自
    由而為假扣押或假處分裁定」之情形，抗告人援引該等規定
    ，亦有誤解。至抗告人雖另主張相對人假扣押其三分之一薪
    水，致其維持日常生活所需出現困窘云云，惟，此乃屬對強
    制執行聲明異議之問題，並非本件假扣押程序審究之範疇，
    抗告人據此主張原法院裁定不當，亦非有理。
三、據上論結，本件抗告為無理由，爰依民事訴訟法第495條之1
    第1項、第449條第1項、第95條、第78條，裁定如主文。
中    華    民    國    98    年    2     月    25    日
                  民事第三庭    審判長法  官  陳照德
                                      法  官  李平勳
                                      法  官  朱  樑
以上正本係照原本作成。
不得再抗告。
                                      書記官  陳妙瑋
中    華    民    國    98    年    2     月    26    日
                                                      Ｍ


司法院資訊處製作；財團法人民間司法改革基金會備份。
